【裁判字號】    89,易,370
【裁判日期】    890331
【裁判案由】    公共危險
【裁判全文】
台灣台中地方法院刑事判決                          八十九年度易字第三七號
    公  訴  人  台灣台中地方法院檢察署檢察官
    被      告  乙○○
    被      告  戊○○
    共      同
    選任辯護人  黃嘉明
右列被告等因公共危險案件，經檢察官提起公訴 (八十八年度偵續字第二六七號)，
本院判決如左︰
    主      文
乙○○、戊○○失火燒燬現未有人所在之他人所有建築物，各處有期徒刑肆月，如易
科罰金，均以參佰元折算壹日。
    事      實
一、乙○○、戊○○姊妹（乙○○從母姓）二人共同向己○○承租其坐落在台中縣大
    里市○○路四十七之一號建築物經營「和鄰小吃店」（該建築物屬現未有人所在
    之他人所有建築物），於民國（下同）八十八年二月十四日營業到下午七時許打
    烊，開始洗碗筷，並整理店內，直至晚間十一時至翌日凌晨零時許，二人始關門
    離開「和鄰小吃店」，其二人應注意所經營小吃店來往客人頻繁，店內又有瓦斯
    、爐火，本應較一般人更注意火燭之危險，若離開該房屋後，發生危險，屋內無
    人應變，尤應提高注意力，就其屋內是否殘留火種，確實檢查並予熄滅，以避免
    危險發生，竟均疏未注意，貿然連袂離去，而因其店內營業場靠中間桌子附近之
    垃圾筒內尚留有不明餘留之火種未熄，引燃筒內紙張等易燃物，在該營業場中間
    處桌子等物受較長時間之燃燒，至八十八年二月十五日凌晨一時十七分許，因火
    勢擴大，造成火警，將該他人所有未有人所在之他人建築物燒燬，並延燒燒燬隔
    壁己○○之子丁○○經營之「七彩快速沖洗店」之現未有人所在之建築物。
二、案經告訴人己○○委任庚○○律師代理告訴並經台中縣警察局霧峰分局報請台灣
    台中地方法院檢察署檢察官偵查起訴。
    理      由
一、訊據被告乙○○、戊○○二人固不諱於前開時、地，最後離開其所經營之上開「
    和鄰小吃店」及其「和鄰小吃店」與毗鄰之「七彩快速沖洗店」失火燒燬，惟矢
    口否認有何過失行為，並均辯稱彼等於上述時間離開「和鄰小吃店」並關上鐵捲
    門前，已將店內清理完畢，垃圾倒完，火災之原因應係房屋老舊，電線走火云云
    。惟查右開事實，業據被害人丁○○、己○○各於偵、審中指訴綦詳，並有乙○○、戊○○與己○○間之房屋租約乙件在卷可稽。又本件火災確係由「和鄰小吃
    店」先燒起，亦經目擊證人王江順於偵查中證述明確，且王江順證稱伊於八十八
    年二月十五日凌晨一時許，騎機車經過，發現被告二人經營之「和鄰小吃店」起
    火，當時已冒濃煙，沖很高，在鐵捲門之門縫可以看見屋內之火光，火已燃燒等
    詞（見偵續卷第二三、二四頁）。又查本件火災發生緣由係「和鄰小吃店」內營
    業場靠中間桌子附近之垃圾筒內尚留有餘留之火種未熄，引燃筒內紙張等易燃物
    ，在該營業場中間處桌子等物受「較長時間」之燃燒，為最初起火點為起火原因
    ，造成火災之可能性較大之事實，有台中縣警察局火災調查報告書一份及現場照
    片等在卷可稽（見偵查卷第十四至二八頁），且該調查報告明確排除電線短路及
    人為明火引燃之因素，有該報告可考。又被告等請求傳訊之證人即被告等所僱請
    之員工丙○、甲○○等雖各證稱案發當夜彼等與被告二人共同將「和鄰小吃店」
    打掃乾淨，垃圾筒亦清乾淨云云，惟經本院隔離訊問結果；甲○○聲稱案發當日
    垃圾車六、七點來，伊親自將垃圾整理成三、四包倒在垃圾車上，整理完，沒有
    其他垃圾（見審理卷第三一頁）；被告戊○○就當日垃圾卻陳稱七點打烊，裝到
    大垃圾袋，裝成兩包，我們打包要用車載回去丟，以前都是倒垃圾車，因為垃圾
    車是第二天才來，所以帶回去丟（見審理卷第三七頁）；證人丙○郤證稱當夜圾
    圾總共有四包，六點垃圾車來，甲○○拿二包去圾車丟，後來又清出兩包，由乙○○之先生載回去丟（見審理卷第五五頁）。查三人就案發當夜垃圾之處理，互
    相矛盾不一，已難輕信，且丙○既稱受僱於被告等人，就「和鄰小吃店」店內之
    桌子共幾張，竟答不清楚（見審理卷第五四頁）。且被告等二人自警訊至檢察官
    偵查起，從未提及有僱請證人丙○、甲○○共同清理「和鄰小吃店」之事實，卻
    突於本院審理提及證人丙○、甲○○，更令人啟疑竇﹖是證人丙○、甲○○所證
    ，不足為被告等有利之證據。至被告所提之鄰人李麗碧等人出具之「和鄰小吃店
    」未燒金拜拜云云，亦不足為被告有利之證據。足證被告二人於離去該「和鄰小
    吃店」時疏未注意確實檢查垃圾桶內有無餘留火種，予以熄滅，經過較時間之燃
    燒，導致火災，堪予認定。是被告二人顯有過失，且其過失行為與火災之結果有
    相當因果關係，故被告二人之犯行均堪認定。
二、核被告乙○○、戊○○等所為，均犯刑法第一百七十四條第三項前段之失火燒燬
    現無人使用之建築物罪。又查上開燒燬之「和鄰小吃店」、「七彩快速沖洗店」
    ，均非現供人使用之住宅或建築物，而係現未有人所在之他人所有建築物，是公
    訴人認被告等觸犯刑法第一百七十三條第二項之失火罪嫌，尚有未洽，起訴法條
    允宜變更。又按刑法上之放火罪，其直接被害法益為一般社會之公共安全，雖私
    人之財產法益亦同時受其侵害，但本罪係列入公共危險章內，自以社會公安之法
    益為重，此觀於燒燬自己所有物致生公共危險時並應論罪之點，亦可得肯定之見
    解，故以一個放火行為燒燬多家房屋，仍祇成立一罪，不得以所焚家數，定其罪
    數。最高法院二十一年度上字第三九一號著有判例，是被告等一個失火行為，燒
    燬「和鄰小吃店」及「七彩快速沖洗店」二棟建築物，僅成立一個失火罪，併此
    明。爰審酌被告乙○○、戊○○犯罪之動機、目的、手段，犯罪所生之危害、
    犯罪後尚未與被害人丁○○、己○○達成和解，賠償損失等一切情狀，各量處如
    主文所示之刑，並諭知易科罰金之折算標準。
三、據上論斷，應依刑事訴訟法第二百九十九條第一項前段、第三百條，刑法第一百
    七十四條第三項前段、第四十一條，罰金罰鍰提高標準條例第一條前段、第二條
    ，判決如主文。
中      華      民    國      八十九      年    三    月    三十一     日
                                  台灣台中地方法院刑事第一庭
                                          法  官  陳  繼  先
右正本證明與原本無異。
如不服本判決，應於判決送達後十日內向本院提出上訴狀，上訴於臺灣高等法院臺中
分院( 須附繕本 )。
                                          書記官
中    華    民    國      八十九      年       三      月     三十一    日
附錄論罪科刑法條
刑法第一百七十四條第三項前段
放火燒燬現非供人使用之他人所有住宅或現未有人所在之他人所有建築物、礦坑、火
車、電車或其他供水、陸、空公眾運輸之舟、車、航空機者，處三年以上十年以下有
期徒刑。
放火燒燬前項之自己所有物，致生公共危險者，處六月以上五年以下有期徒刑。
失火燒燬第一項之物者，處六月以下有期徒刑、拘役或三百元以下罰金，失火燒燬前
項之物，致生公共危險者，亦同。
第一項之未遂犯罰之。


司法院資訊處製作；財團法人民間司法改革基金會備份。
